【裁判字號】    92,上訴,3146
【裁判日期】    921021
【裁判案由】    偽造有價證券等
【裁判全文】
臺灣高等法院刑事判決                          九十二年度上訴字第三一四六號
    上  訴  人
    即  被  告  甲○○
    選任辯護人  李林盛  律師
                王彩又  律師
                許美麗  律師
右上訴人因偽造有價證券等案件，不服臺灣新竹地方法院九十二年度訴緝字第十四號
，中華民國九十二年七月十一日第一審判決（起訴案號：臺灣新竹地方法院檢察署九
十一年度偵字第八十五號），提起上訴，本院判決如左：
    主  文
原判決撤銷。
甲○○意圖供行使之用，而偽造有價證券，處有期徒刑壹年捌月，緩刑肆年。
如附表一所示偽造之印章、附表二所示之本票關於偽造楊偲微簽發本票部分、附表三
所示偽造之署押，均沒收。
    事  實
一、甲○○原在香港商樂智有限公司臺灣分公司（以下簡稱樂智公司）擔任業務代表
    ，從事銷售、送貨及收取貨款等工作。民國八十九年一月間，出售多功能清潔機
    一臺予楊偲微，口頭約定總價為新臺幣（下同）四萬九千一百元，分十二期給付
    ，楊偲微同時繳付第一期款九千五百元予甲○○。嗣楊偲微因其夫嫌該清潔機價
    格昂貴，於翌日向甲○○表示解除契約而退貨。甲○○為其業績及獎金，將貨物
    自行承受買下。惟為使買賣成立之假象，竟意圖供行使之用，先請不知情之刻印
    業者，偽刻楊偲微之印章一枚（如附表一所示），進而偽造附條件買賣契約書，
    填載楊偲微買受資料，於收到標的物簽章欄及買方姓名欄偽造楊偲微名義之簽名
    後，加蓋偽造之楊偲微之印章（如附表三所示）。又假冒楊偲微名義，於發票人
    欄偽簽楊偲微之簽名，蓋用楊偲微印章，偽造面額四萬九千一百元之本票（如附
    表二所示）後，將所偽造附條件買賣契約書及本票交予樂智公司，足生損害於樂
    智公司及楊偲微。該十二期分期付款，甲○○僅付九期，餘款未付，經樂智公司
    向楊偲微催收後，始查悉上情。
二、案經樂智公司告訴，由臺灣新竹地方法院檢察署檢察官偵查起訴。
    理  由
一、右揭犯罪事實，業據上訴人即被告甲○○於本院審理中自白不諱，核與告訴人樂
    智公司委任之代理人黃德生指述綦詳，並經證人即被害人楊偲微結證屬實，相互
    所述之情節，均相符合。此外，復有送貨單、證人楊偲微所出具之證明書、被告
    所偽造之附條件買賣契約書及本票影本在卷可證。被告犯行，已臻明確，洵堪認
    定。
二、被告對其犯行，已坦白承認，僅以其犯行，為其主管即樂智公司經理羅文達教唆
    所為，然此為證人羅文達所否認，並稱：在員工職前訓練時，就告訴不可以代替
    客戶簽本票或代刻印章；業務員的底薪是二萬元，只是告訴被告，如果退貨的話
    ，獎金會受影響，我分析後，被告就說會自己去處理等語（見原審九十二年度訴
    緝字第十四號卷第三十九頁至第四十一頁）。而被告於行為時已年近三十歲，之
    前並有房屋仲介、農場規劃等七年之工作經驗，為其自陳在卷，並非懵懂不知世
    事之人，羅文達為被告之直屬主管，在客戶退貨時，基於主管之職責，向被告分
    析其中攸關獎金、業績之得失利害關係，亦屬常情，自不得將之扭曲指示其盜刻
    印章、偽簽契約書及本票。縱令羅文達教唆其偽造，亦屬羅某是否構成犯罪之問
    題，不能因此解免被告之刑責。
三、核被告所為，係犯刑法第二百零一條第一項之偽造有價證券罪、第二百十六條、
    第二百十條之行使偽造私文書罪。被告利用不知情之刻印業者偽刻楊偲微之印章
    ，為間接正犯。被告偽造印章、印文及偽造署押，為偽造私文書及偽造有價證券
    本票之階段行為；偽造私文書後持之以行使，其偽造之低度行為，應為行使之高
    度行為所吸收；行使偽造本票之輕罪行為，為偽造本票之重罪行為所吸收，均不
    另論罪。被告所犯行使偽造私文書罪及偽造有價證券罪間，有方法與結果之牽連
    關係，應從較重之偽造有價證券罪處斷。
四、公訴意旨另以：
（一）被告所為尚構成業務侵占罪嫌。惟此為被告所堅決否認，辯稱：清潔機拿回來
      後，就放在公司辦公桌下面，其後，每期款項均自行繳納。證人羅文達也證稱
      ：由楊偲微家把機器搬回來後，是放在被告辦公桌底下等情相符（見原審訴緝
      卷第三十八頁），且被告對多功能清潔機之分期價款已付了九期，亦據告訴代
      理人黃德生陳述在卷（見原審訴緝卷第三十五頁至第三十六頁），足見楊偲微
      退還多功能清潔機，解除契約後，被告係自行承受買下，取得所有權，並支付
      分期款項，自無侵占可言。因檢察官認與前揭犯罪有罪部分，有牽連犯之裁判
      上一罪關係，爰不另為無罪之諭知。
（二）被告另偽刻楊偲微之夫夏文華之印章，在附條件買賣契約書之連帶保證人欄及
      本票之發票人欄，偽簽夏文華姓名，蓋用夏文華印章，同時涉有偽造有價證券
      及行使偽造私文書等罪嫌。惟此亦為被告堅決否認，辯稱：夏文華是我太太，
      我囑夏文華在契約書及本票上簽名及蓋用印章，並非偽造等語。查證人夏文華
      也證稱：我不認識楊偲微，我先生甲○○要我簽名及蓋章，因為我是他的老婆
      ，就簽了等語明確（見原審訴緝卷第四十五頁）。足見被告並未偽造夏文華名
      義之附條件買賣契約書及本票。因檢察官認此與起訴有罪科刑部分，為實質上
      一罪之關係，亦無庸另為無罪之判決。
五、原審對被告為有罪科刑之判決，固非無見。惟查：(一)本件本票有真正之發票人夏
    文華及偽造之發票人楊偲微，並非全部偽造。對真正發票人部分，持票人尚可行
    使票據上權利，自不得對全部本票沒收，僅能對偽造部分沒收。原審諭知將全部
    本票沒收，於法不合。(二)檢察官起訴被告偽造夏文華名義之私文書及本票，雖不
    構成犯罪，依法應加以判決，原審僅敘明公訴意旨，尚有誤會，未予判決，自有
    已受請求事項未予判決之違誤，而無可維持。被告上訴意旨，單純爭執原判決量
    刑是否妥適，固不足採，但原判決既有可議，自應由本院將之撤銷改判。查被告
    為達公司之業績，於客戶退貨後，自行承受，且已付大部分價金，僅少許款項未
    付，其因一念之誤，而罹刑章，並未對於市場交易及社會經濟秩序造成危害，事
    後又與告訴人達成和解，支付剩餘價金，其所為犯行情輕法重，判處偽造有價證
    券罪之法定最低度刑，猶嫌過重，犯罪情狀尚可憫恕，特依刑法第五十九條規定
    減輕其刑（原審亦減輕其刑）。爰審酌被告犯罪之動機、手段、情節、犯罪後態
    度，量處與原審相同如主文第二項所示之刑，以資懲儆。又被告前無不良素行，
    未曾受有期徒刑以上刑之宣告，有本院被告全國前案紀錄表在卷可按，其因一念
    之誤而罹刑章，經此教訓，當知所警惕而無再犯之虞，參以檢察官起訴亦請求予
    以緩刑宣告，本院因認其刑之宣告，以暫不執行為適當，乃同時宣告緩刑四年，
    以勵自新。如附表一所示偽刻之楊偲微印章一枚，並未扣案，但無證據證明業已
    滅失、如附表三所示偽造之附條件買賣契約書，因已交付予告訴人，不屬被告所
    有，但其上偽造之署押及印文，亦不問屬於被告與否，應依刑法第二百十九條之
    規定宣告沒收；如附表二所示之本票，關於偽造發票人楊偲微簽發部分，不問屬
    於被告與否，應依刑法第二百零五條之規定宣告沒收。
六、據上論斷，應依刑事訴訟法第三百六十九條第一項前段、第三百六十四條、第二
    百九十九條第一項前段、刑法第二百零一條第一項、第二百十六條、第二百十條
    、第五十五條、第五十九條、第二百零五條、第二百十九條、第七十四條第一款
    、罰金罰鍰提高標準條例第一條前段，判決如主文。
本案經檢察官柯麗鈴到庭執行職務。
中      華      民      國    九十二    年      十      月    二十一    日
                            臺灣高等法院刑事第五庭
                                審判長法  官  曾  德  水
                                      法  官  楊  貴  雄
                                      法  官  趙  功  恆
右正本證明與原本無異。
如不服本判決，應於收受送達後十日內向本院提出上訴書狀，其未敘述上訴之理由者
並得於提起上訴後十日內向本院補提理由書（均須按他造當事人之人數附繕本）。
                                      書記官  孫  佩  琳
中      華      民      國    九十二    年      十      月    二十二    日
附錄：本案論罪科刑法條全文
刑法第二百零一條第一項
意圖供行使之用，而偽造、變造公債票、公司股票或其他有價證券者，處三年以上十
年以下有期徒刑，得併科三千元以下罰金。
刑法第二百一十條
偽造、變造私文書，足以生損害於公眾或他人者，處五年以下有期徒刑。
刑法第二百一十六條
行使第二百十條至第二百十五條之文書者，依偽造、變造文書或登載不實事項或使登
載不實事項之規定處斷。
附表一：
偽刻之楊偲微印章一枚
附表二：本票一張
┌───┬────┬────┬───────┬─────┬────────┐
│發票人│發票日  │到期日  │面額（新台幣）│偽造部分  │備考            │
│      │        │        │              │          │                │
├───┼────┼────┼───────┼─────┼────────┤
│楊偲微│九十二年│空白    │四萬九千一百元│發票人欄，│一見九十年度偵字│
│夏文華│一月二十│        │              │楊偲微、簽│第八十五號偵查卷│
│      │九日    │        │              │名及印文各│第二十六頁。    │
│      │        │        │              │一枚      │二另有真正發票人│
│      │        │        │              │          │夏文華。        │
└───┴────┴────┴───────┴─────┴────────┘
附表三：
┌───────┬────────────────┬───────────┐
│文書名稱      │偽造之署押                      │備考                  │
├───────┼────────────────┼───────────┤
│附條件買賣契約│一收到標的物簽章欄，楊偲微簽名一│一見九十年度發查字第六│
│書            │枚、印文一枚。                  │九四號偵查卷第五頁。  │
│              │二買方姓名欄，楊偲微簽名一枚。  │二偽造之署押部分，應沒│
│              │                                │收。                  │
└───────┴────────────────┴───────────┘


司法院資訊處製作；財團法人民間司法改革基金會備份。
